臺灣雲林地方法院民事簡易判決
110年度簡字第66號
原      告  鄭玉惠  
訴訟代理人  廖木桂  
被      告  秦易騰  

上列當事人間因過失致重傷害案件，原告提起刑事附帶民事訴訟
請求損害賠償，經本院刑事庭裁定移送前來（109年度交重附民
字第3號），本院於民國111年8月16日言詞辯論終結，判決如下
：
    主      文
一、被告應給付原告新臺幣貳佰貳拾貳萬零玖佰參拾伍元，及自
    民國一○九年六月二十三日起至清償日止，按週年利率百分
    之五計算之利息。
二、原告其餘之訴駁回。
三、訴訟費用由被告負擔百分之十三，餘由原告負擔。
四、本判決原告勝訴部分得假執行。
五、原告其餘假執行之聲請駁回。
    事實及理由
壹、程序方面：
一、按訴狀送達後，原告不得將原訴變更或追加他訴，但擴張或
    減縮應受判決事項之聲明者，不在此限，民事訴訟法第255
    條第1項第3款定有明文。本件原告起訴時原請求被告應給付
    其新臺幣（下同）17,596,606元，及自起訴狀繕本送達被告
    之翌日起至清償日止，按週年利率百分之五計算之利息，嗣
    於民國111年8月16日行言詞辯論時，將請求之金額減縮為17
    ,595,106元，核與前開規定相符，應予准許。
二、被告未於言詞辯論期日到場，核無民事訴訟法第386條各款
    所列情形，經依原告之聲請，由其一造辯論而為判決。
貳、實體方面：
一、原告主張：
  ㈠被告於107年9月4日晚間8時17分許，搭乘由訴外人陳清福所
    駕駛車牌號碼000-0000號自用小客車返家，在雲林縣○○鎮○○
    路000號前臨時停車，被告於開啟後車門時，本應注意應由
    右側開啟或關閉車門，且應注意行人、其他車輛，並讓其先
    行，而依當時天氣晴、夜間有照明、柏油路面乾燥無缺陷、
    無障礙物、視距良好，又無不能注意之情事，竟疏未注意貿
    然開啟左後車門，適原告騎乘電動自行車自同向後方行至該
    處，閃避不及遭車門撞擊倒地（下稱系爭車禍），原告因而
    受有創傷性硬腦膜上出血、硬腦膜下出血、蜘蛛網膜下腔出
    血、顱內出血、顱骨骨折（右枕骨）、右側大腿及右前臂擦
    傷，經送醫治療後，仍有創傷後癲癇之症狀及喪失嗅覺之重
    傷害（下稱系爭傷害）。為此，依民法第184條第1項前段、
    第2項、第191條之2、第193條第1項、第195條第1項前段規
    定，請求被告負損害賠償責任。
  ㈡請求範圍及金額如下：
    ⒈醫療費用
　　  ⑴從系爭車禍發生之日起至109年4月27日止，已支出醫療
        費用84,704元。
　　  ⑵原告目前仍陸續接受醫療，自109年5月1日起至平均餘命
        止，請求後續醫療費用1,028,485元。
    ⒉看護費用：
      ⑴原告因受傷需人看護，於住院期間支出看護費48,400元
        ，其中部分是原告親屬照護，每日看護費約二千多元。
      ⑵原告於107年9月22日出院後至110年9月22日雖未請看護
        ，而是由家人照護，此部分請求看護費用801,540元。
    ⒊交通費用：
      原告因受傷至醫院治療，支出交通費用3,575,280元。
    ⒋勞動減損：
      原告為家管，自受傷之後就沒有辦法從事家庭的勞動工作
      ，小孩也無法照顧，此部分都有額外花錢請人，如接送小
      孩、去安親班等。即使原告是家管，小孩長大後，原告也
      可以去工作，故請求自107年9月4日起至原告退休為止之
      損失5,735,363元。
    ⒌救護車費用：
      原告支出救護車費用4,000元。
    ⒍財產損失：  
      原告所有的電動自行車因系爭車禍毀損，車行說該電動自
      行車沒有修理的價值，此部分請求被告賠償22,600元。
    ⒎原告支出藥材、住院雜費及營養品共計29,704元。
    ⒏原告出車禍無法照顧小孩，小孩無人照顧，需要去安親班
      支出27,250元。
    ⒐原告配偶於車禍當天支出之交通費用及停車費用2,780元。
    ⒑系爭車禍造成原告嗅覺失能及癲癇失能，對原告造成相當
      之精神上痛苦，故請求賠償精神慰撫金6,235,000元。
  ㈢並聲明：被告應給付原告17,595,106元，及自刑事附帶民事
    起訴狀繕本送達翌日起至清償日止，按週年利率百分之五計
    算之利息；原告願供擔保請准宣告假執行。
二、被告未於言詞辯論期日到場，亦未提出書狀為任何聲明或陳
    述。
三、本院之判斷：
  ㈠被告於107年9月4日晚間8時17分許，搭乘由陳清福所駕駛車
    牌號碼000-0000號自用小客車返家，該車在雲林縣○○鎮○○路
    000號前臨時停車時，被告貿然開啟左後車門，適有原告騎
    乘電動自行車自同向後方行至該處，閃避不及遭車門撞擊倒
    地，因而受有系爭傷害等情，已據原告提出天主教若瑟醫療
    財團法人若瑟醫院（下稱若瑟醫院）診斷證明書、彰化基督
    教醫療財團法人彰化基督教醫院（下稱彰基醫院）診斷書、
    長庚醫療財團法人桃園長庚紀念醫院診斷證明書（下稱桃園
    長庚醫院）、臺北榮民總醫院診斷證明書、沙爾德聖保祿修
    女會醫療財團法人聖保祿醫院診斷證明書（下稱聖保祿醫院
    ）、長庚醫療財團法人林口長庚紀念醫院（下稱林口長庚醫
    院）診斷證明書為證（見附民卷第19-37頁），並有道路交
    通事故現場圖、道路交通事故調查報告表㈠、㈡、原告之彰基
    醫院診斷書、交通部公路總局嘉義區監理所嘉雲區車輛行車
    事故鑑定會（下稱嘉雲區車鑑會）嘉雲區0000000案鑑定意
    見書、交通部公路總局車輛行車事故鑑定覆議會（下稱覆議
    會）路覆字第0000000號覆議意見書、本院刑事庭勘驗筆錄
    、彰基醫院109年11月23日一○九彰基病資字第1091100052號
    函、現場及監視器畫面翻拍照片共14張在卷可佐（見刑事卷
    警卷第31-36、37-49頁，刑事卷他字卷第11頁，刑事卷調偵
    字卷第22-24頁，刑事卷交易字卷第187-189、219-221、360
    頁）。又被告已於相當時期受合法之通知，未於言詞辯論期
    日到庭爭執，亦未提出書狀為反對之陳述，依民事訴訟法第
    280條第3項準用同條第1項之規定，應視同對原告主張之事
    實為自認。另被告因系爭車禍被訴過失傷害之刑事案件，經
    本院109年度交易字第120號判處有期徒刑6月確定，亦有上
    開刑事判決在卷可稽（見本院卷第19-28頁）。因此，本院
    認為原告主張其與被告發生系爭車禍，造成原告受有系爭傷
    害之事實，可信為真正。
  ㈡兩造之過失比例：　
    ⒈按「汽車臨時停車或停車，汽車駕駛人或乘客開啟或關閉
      車門時，應遵守下列規定：…二、乘客應由右側開啟或關
      閉車門，但在單行道准許左側停車者，應由左側開啟或關
      閉車門。車輛後方設有輪椅置放區者得由後方開啟或關閉
      車門。三、應注意行人、其他車輛，並讓其先行。」，道
      路交通安全規則第112條第5項第2、3款訂有明文。經查，
      本件被告為智識正常之成年人，對於上開規定應當知悉，
      應由右側開啟車門，並應注意行人、其他車輛，並讓其先
      行。又依當時天候晴、夜間有照明、無障礙物、視距良好
      ，並無不能注意之情事，然依道路交通事故現場圖及現場
      照片、監視器畫面翻拍照片、本院刑事庭勘驗監視器光碟
      筆錄所示（見刑事卷警卷第31、37-49頁，刑事卷交易字
      卷第197、219-220頁），及被告於系爭刑事案件偵查、審
      理自承「沒有注意、一時疏忽、沒有看清楚後方」、「開
      車門不小心使告訴人（即原告）受傷」，就檢察官起訴的
      犯罪事實為認罪之表示等情（見刑事卷偵字卷第27頁，刑
      事卷交易字卷第74、217、285頁），已足認被告有未依規
      定而由左側開啟車門，亦未注意行人、其他車輛，並讓其
      先行之過失。
    ⒉系爭刑事案件偵查中，檢察官囑託嘉雲區車鑑會鑑定系爭
      車禍之肇事責任，鑑定結果認為被告開啟左後車門，未注
      意左後來車，為肇事原因；原告騎乘電動自行車，無肇事
      因素，有鑑定意見書附於偵查卷可按（見刑事卷調偵字卷
      第22-24頁）。嗣本院刑事庭再囑託覆議會鑑定系爭車禍
      之肇事責任，仍維持上開認定，有覆議意見書附卷可查（
      見刑事卷交易字卷第187-189頁）。
    ⒊綜合以上各情，足認被告應就系爭車禍之發生，負全部之
      過失責任，原告並無與有過失。
  ㈢原告得請求被告賠償之項目及金額：
    按因故意或過失，不法侵害他人之權利者，負損害賠償責任
    ；不法侵害他人之身體或健康者，對於被害人因此喪失或減
    少勞動能力，或增加生活上之需要時，應負損害賠償責任；
    不法侵害他人之身體、健康、名譽、自由、信用、隱私、貞
    操，或不法侵害其他人格法益而情節重大者，被害人雖非財
    產上之損害，亦得請求賠償相當之金額；不法毀損他人之物
    者，被害人得請求賠償其物因毀損所減少之價額，民法第18
    4條第1項前段、第193條第1項、第195條第1項前段、第196
    條分別定有明文。本件被告應就系爭車禍之發生負全部之過
    失責任，詳如前述。被告之過失行為與原告所受系爭傷害間
    具有相當因果關係，被告應負過失之侵權行為損害賠償責任
    ，已屬明確。茲就原告得請求損害賠償之項目及金額多寡，
    及應否准許，分述如下：
    ⒈醫療費用：
　　  ⑴原告主張自系爭車禍發生日起至109年4月27日止，因系
        爭車禍受傷至醫院治療，已支付醫療費用84,704元部分
        ，已據原告提出桃園長庚醫院費用收據及醫療費用繳費
        證明、臺北榮民總醫院及桃園分院門診醫療費用明細收
        據、彰基醫院門診住院收據、若瑟醫院門診收據、林口
        長庚醫院費用收據、聖保祿醫院費用收據、廣和中醫診
        所、辰欣中醫診所門診掛號費收據及若瑟醫院診斷證明
        書、彰基醫院診斷書、桃園長庚醫院診斷證明書、臺北
        榮民總醫院診斷證明書、聖保祿醫院診斷證明書、林口
        長庚醫院診斷證明書為證（見附民卷第19-245、253-26
        8頁，本院卷第161-171頁），而上開醫療費用單據合計
        金額固為84,705元（見本院卷第297-299頁），但其中
        原告下開請求為無理由，應予剔除：
   　　 ①診斷證明書費用3,700元部分：
　　　    原告所提出醫療費用中包括證明書費用、診斷書費用
          合計3,700元（計算式：250+100+400+100+200+150+1
          00+150+350+310+100+200+250+240+200+50+550=3,70
          0；見附民卷第258、253、103、133、149、155、255
          、267、261、264、199、265-266、209、225、227頁
          ），雖然證明書、診斷書為所受傷害之證明方式，但
          究非出於醫療必要，難認屬身體健康受不法侵害所增
          加生活上之需要。況上開證明書費用達3,700元、請
          領次數非少，是否為其他目的而請領，亦非無疑，故
          此部分之請求，本院認無理由，應予駁回。
　　    ②其他費用2,300元部分：
　　　    原告於108年3月14日、108年6月27日，109年4月27日
          至桃園長庚醫院醫療事務課支出其他費用計2,300元
          （計算式：100+100+2100=2,300，見附民卷第131、1
          59、245頁），原告陳明上開費用是列印醫療收據的
          費用，顯然亦非出於醫療必要，難認屬身體健康受不
          法侵害所增加生活上之需要，故此部分請求應認無理
          由，應予駁回。
　　    ③病房費用35,000元部分：
　　　    原告因系爭車禍所致傷害，於107年9月5日至同年月2
          2日在彰基醫院住院接受治療而支出病房費用35,000
          元部分（見附民卷第258頁），據彰基醫院111年6月1
          4日一一一彰基病資字第1110600073號函說明，上開
          金額為單人病房之差價，而除感染控制或有隔離需求
          患者，才有病房醫療上選擇的考量，而原告並無此類
          情況（見本院卷第263頁），足認原告入住一般健保
          給付之病房亦無礙其治療，故此部分費用支出應非出
          於醫療必要，原告部分之請求自無理由，應予駁回。
　　    ④非原告就醫之醫療費用1,580元部分：
　　　    原告所提出之醫療單據中，有部分為訴外人即原告之
          子廖○佑、廖○德之醫療費用單據合計為1,580元（計
          算式：550+550+240+240=1,580，見附民卷第265、26
          9-270頁），自難認屬原告所受之損害，此部分之請
          求顯無理由，應予駁回。
        ⑤除上列應予駁回之部分外，本院審酌其餘醫療費用單
          據所載就診科別、日期，核與原告所受傷害及後續有
          長期治療之必要等情相符，應認原告此部分所支出之
          醫療費用與所受系爭傷害相關且為必要，因此原告此
          部分請求在42,125元（計算式：84,705-3,700-2,300
          -35,000-1,580=42,125）之範圍內，為有理由，應予
          准許。超過之部分，則不應准許。
　　　⑵後續醫療費部分：
        原告主張其自109年5月1日後仍有長期接受治療必要，
        需支出醫藥費用1,028,485元，並提出就醫費用單據為
        證（見本院卷第153-159、171-175頁）。經查：
　　    ①由原告所提出之亞東醫院、桃園長庚醫院、臺北榮民
          總醫院、彰基醫院醫療費用單據所示，原告自109年7
          月20日起至110年9月6日止至上開醫院就診所支出之
          醫療費用，其中至桃園長庚醫院神經內科、中醫針傷
          科，亞東醫院神經外科就醫部分，與其自傷後即持續
          就醫之科別相同，足認為係因系爭車禍所致傷害後續
          長期治療目的，其餘醫療費用單據係因至桃園長庚醫
          院醫療事務課、臺北榮民總醫院病歷影印、彰基醫院
          申請證明書費等所生，則均難認是基於醫療目的，此
          部分之請求均不予准許。因此原告所提上開醫療費用
          單據，原告得請求之金額為5,960元（計算式：230+2
          00+200+230+150+150+200+230+200+200+230+150+150
          +230+380+720+770+770+570=5,960；見本院卷第153-
          156、171-173頁）。
　　    ②就原告所受系爭傷害是否有長期治療必要乙節，經本
          院囑託臺中榮民總醫院鑑定，鑑定結果認為：原告所
          罹患之癲癇，是腦傷導致腦組織局部結構損傷，此改
          變為永久性，無法修復回到受傷前之狀態，癲癇症狀
          必需長期服藥控制，甚至終身追蹤復查。另就原告因
          癲癇症狀所需門診就醫之頻率、（單次醫療）費用等
          ，鑑定結果認為：門診就醫頻率依病情及藥物控制狀
          況而定，在調整藥物階段最少1個月1次，若病情穩定
          則3個月1次；門診自繳費用為掛號費150元、基本部
          分負擔420元、藥品部分負擔300元，合計870元；近
          期仍在調藥階段，故須最少一個月1次，有臺中榮民
          總醫院111年6月20日中榮醫企字第1114202106號函檢
          送之鑑定書在卷可明（見本院卷第265-275頁）。本
          院審酌臺中榮民總醫院為醫學中心等級醫院，具有接
          受司法機關委託進行鑑定之經驗，與兩造復無利害關
          係，而上開鑑定是原告親赴醫院，由具治療原告目前
          所遺症狀專業之神經外科醫師所進行，並參考原告歷
          來就醫病歷所得結論，形式上亦無違反經驗或論理法
          則之處，是上開鑑定結果應屬公正可信，足認原告主
          張其有長期接受治療必要乙情，應可採信。
　　    ③本院審酌本件鑑定時間為111年5月11日，而鑑定結果
          認為近期仍在調藥階段，需最少1個月就診1次，故認
          原告自110年9月6日之後即110年10月起，至本件言詞
          辯論之日即111年8月止，每月至少需就診1次，自111
          年9月起至原告平均餘命為止，則每3個月需就診1次
          。而原告為64年5月出生（見本院卷病歷卷第209頁）
          ，於本件言詞辯論終結時已年滿47歲，依桃園市109
          年度女性簡易生命表所示，原告之平均餘命約為38.8
          3年（見本院卷第301頁）。再依前述鑑定書所載，原
          告每次就醫所需費用約為870元（見本院卷第271頁）
          ，依此計算，原告自110年10月起至本件言詞辯論終
          結之日即111年8月16日止，其因癲癇至醫院接受治療
          所需支出之醫療費用約為9,570元（11個月×870元=9,
          570元）；自111年9月起至原告平均餘命止，其因癲
          癇至醫院接受治療所需支出之醫療費用約為76,253元
          【計算方式為：3,480×21.00000000+(3,480×0.83)×(
          21.00000000-00.00000000)=76,252.00000000000。
          其中21.00000000為年別單利5%第38年霍夫曼累計係
          數，21.00000000為年別單利5%第39年霍夫曼累計係
          數，0.83為未滿一年部分折算年數之比例(38.83[去
          整數得0.83])。採四捨五入，元以下進位，3,480為
          一年就醫費用（870×4），見本院卷第303頁】。
　　    ④綜上，本件原告請求後續醫療費用於91,783元內（計
          算式：5,960+9,570+76,253=91,783），為有理由，
          應予准許，逾此部分，則應駁回。
　　　⑶合計，原告得請求被告賠償之醫療費用為133,908元（計
        算式：42,125+91,783=133,908）。　　
    ⒉看護費用：
      ⑴原告主張其因系爭傷害住院，於住院期間需專人看護，
        故支出看護費48,400元，每日約二千多元等語。經查，
        原告因系爭車禍所致傷害，於107年9月5日急診住進加
        護病房，於翌（6）日轉入一般病房，同年月22日出院
        ，依病歷紀錄，住院期間無法自理生活，需專人全日照
        顧生活起居，有彰基醫院診斷證明書、臺中榮民總醫院
        鑑定書附卷可查（見附民卷第21-23頁，本院卷第267-2
        75頁），足認原告於107年9月6日至同年月22日確有受
        專人看護之必要（107年9月5日於加護病房，係由專責
        護理人員照護，無另外再支出看護費用，故不予計入）
        。而原告雖僅提出107年9月14日至同年月22日間之看護
        費用收據為證（見附民卷第247頁），至於其他住院期
        間由原告親屬看護，雖未有實際支出看護費用，但按親
        屬代為照顧被害人之起居，固係基於親情，但親屬看護
        所付出之勞力並非不能評價為金錢，雖因二者身分關係
        而免除被害人之支付義務，惟此種基於身分關係之恩惠
        ，自不能加惠於加害人。故由親屬看護時雖無現實看護
        費之支付，仍應認被害人受有相當於看護費之損害，得
        向上訴人請求賠償，始符公平原則（最高法院94年度台
        上字第1543號判決意旨參照）。因此原告於107年9月6
        日至同年月13日間，雖係由親屬看護，仍得請求看護費
        之損害。本院審酌原告107年9月14日至同年月21日聘請
        專業看護時每日支出看護費2,200元（計算式：15,400÷
        7=2,200，見附民卷第248頁），此金額應與當時市場行
        情相符。準此，原告於住院期間得請求之看護費用為37
        ,400元（計算式：2,200×17=37,400）。
      ⑵原告雖主張其於107年9月22日出院後至110年9月22日止
        ，仍有看護之必要，請求看護費用801,540元等語。惟
        查，就原告於107年9月22日出院後有無需專人照護必要
        ，經送請臺中榮民總醫院為鑑定，鑑定結果認為原告出
        院後，居家生活自理仍需部分協助，在出院後約1個月
        療養期間需半日專人照顧（見本院卷第267頁）。準此
        ，原告於出院後得請求之看護費用應為33,000元（計算
        式：30×2,200×0.5=33,000）。
　　　⑶合計，原告得請求被告賠償之看護費用為70,400元（計
        算式：37,400+33,000=70,400）。　
    ⒊交通費用：
　　  ⑴原告就醫有無搭乘計程車之必要，經本院送請臺中榮民
        總醫院鑑定，鑑定結果認為：原告腦傷後有頭暈、頭痛
        症狀及認知功能下降狀態，搭乘大眾運輸會感到不適並
        且有跌倒的風險，又後續發生癲癇需長期服藥，也不宜
        自行開車，乘坐計程車就醫應有其安全的需求等情，有
        臺中榮民總醫院鑑定書附卷可查（見本院卷第271頁）
        ，足認原告搭乘計程車就醫所支出之交通費用確為增加
        生活上所需要。
　　  ⑵本件原告雖未提出搭乘計程車所支出費用單據，但其確
        因系爭車禍所致傷害而至醫院治療事實，有前開醫療費
        用單據可證，縱其中部分並非搭乘計程車，亦應係搭乘
        親友所駕駛之車輛前往。而因往返醫院所付出之勞力、
        時間、油資非不得以計程車資予以評價，原告因而所節
        省之支出如同前述之看護費用，不能嘉惠於被告，應衡
        量比照計程車資情形，認原告受有相關於交通費之損害
        ，核屬增加生活上需要，自得向被告請求賠償，始符公
        平原則。經本院比對原告所提出之醫療費用收據及交通
        費計算明細（見本院卷第139頁），其中原告請求至彰
        基醫院就醫1次，來回車資計8,200元之交通費部分，應
        係指108年7月31日至該醫院神經外科（107年9月4日至
        彰基醫院部分，已請求救護車費用，詳後述），但核對
        該次門診收據（見附民卷第261、264頁），收費項目除
        掛號費外僅有診斷書費、證明書費，足認非為接受醫療
        之目的而前往，應不得請求。原告請求至若瑟醫院就醫
        1次，來回車資計10,240元之交通費部分，應係指108年
        10月11日至若瑟醫院ER診外科，但核對該次門診收據（
        見附民卷第265-266頁），收費項目僅有證明書費，足
        認非為接受醫療之目的而前往，亦不得請求。又原告主
        張有至林口長庚醫院就診2次、聖保祿醫院就診4次，惟
        原告所提出上開二醫院之醫療費用單據（見附民卷第26
        7-268頁），各僅有1次、2次就醫紀錄，自應以1次、2
        次就醫次數核算交通費。再者，原告雖提出交通費計算
        明細，但並未檢附單趟計程車車資相關證明，經本院依
        職權上網查詢以大都會車隊官網提供之試算車資服務試
        算原告住所地至各醫院單程車資所示（見本院卷第305-
        307頁），據以計算原告自107年9月4日起至110年9月6
        日止，得請求就醫所支出之計程車交通費用金額為68,5
        00元（計算式：原告至桃園長庚醫院就醫86次×2趟×每
        趟320元+原告至林口長庚醫院就醫1次×2趟×每趟390元+
        原告至桃園榮民總醫院就醫1次×2趟×每趟140元+原告至
        臺北榮民總醫院就醫4次×2趟×每趟940元+原告至亞東醫
        院就醫4次×2趟×每趟550元+原告至聖保祿醫院就醫2次×
        2趟×每趟120元=68,500元，見本院卷第321頁）。
　　  ⑶再依臺中榮民總醫院前開鑑定結果，認為原告自110年10
        月至111年8月期間，其因癲癇每個月仍需至醫院接受治
        療1次，而據原告自陳近期係至亞東醫院接受治療（見
        本院卷第290頁），再依大都會車隊官網試算單趟計程
        車車資為550元，因此上開期間，原告所得請求支出就
        醫交通費用之損害賠償為12,100元（計算式：1個月550
        元×2趟×11個月=12,100元）。另自言詞辯論終結後即11
        1年9月起至原告平均餘命為止，原告每3個月需就醫拿
        藥1次，每年就醫所需支出之交通費用為4,400元（計算
        式：每3個月就醫1次之交通費用550元×2趟×4次=4,400
        元），再依霍夫曼式計算法扣除中間利息（首期給付不
        扣除中間利息）核計其金額為96,411元【計算方式為：
        4,400×21.00000000+(4,400×0.83)×(21.00000000-00.0
        0000000)=96,411.00000000。其中21.00000000為年別
        單利5%第38年霍夫曼累計係數，21.00000000為年別單
        利5%第39年霍夫曼累計係數，0.83為未滿一年部分折算
        年數之比例(38.83[去整數得0.83])。採四捨五入，元
        以下進位，見本院卷第319-320頁】。
　　  ⑷合計，原告得請求被告賠償之交通費用為177,011元（計
        算式：68,500+12,100+96,411=177,011）。
    ⒋減少勞動能力損失：
　　  ⑴原告於系爭車禍發生時為家庭主婦，並未實際領有工資
        ，但為家務工作而付出勞力亦屬服勞務，且如其身體健
        康正常有工作能力，則有另謀職業之機會，若因傷不能
        工作，尚非不得請求喪失或減少勞動能力之損害賠償，
        此觀民法第193條第1項規定即明。再審酌民法第1030條
        之1關於夫妻剩餘財產分配等規定，其立法意旨就是在
        肯定家務勞動之貢獻，故家務勞動之價值為我國民法所
        肯認。況家務勞動範圍之煮飯、洗碗、洗衣、清潔、看
        家、採買購物、育嬰或看顧幼童等家務工作，若非另僱
        他人代勞，即需工作以外之時間處理，皆需支出成本。
        因此，本院認為原告雖為家庭主婦，就家務勞動之付出
        ，仍應認為具市場價值，原告如因受傷而不能或減損家
        務勞動，自應認受有勞動能力減損之損害。
　　  ⑵經本院送請臺中榮民總醫院鑑定，鑑定結果認為：原告
        因受傷後經常性頭痛、頭暈、倦怠感和活動力下降並且
        持續服用抗癲癇藥物；曾於110年8月間至亞東醫院神經
        外科就醫並開具診斷書，說明因持續頭暈而無法工作；
        後於110年9月起經醫師建議開始嘗試參與社區志工工作
        ，至目前為止仍偶有身體不適而影響工作之情形。至於
        何時能完全適任一般勞務性工作則較難以預估。若以目
        前的體能及從事工作能力而言，依照勞工保險給付標準
        表評估，屬於第二類神經系統，第2-5項「神經系統之
        病變通常無礙於勞動，但由醫學上可證明局部遺存頑固
        神經症狀者」；可比照頭痛障礙等級審定標準：即一般
        勞動無礙，但有時神經症狀發作即有礙勞動者，適用於
        第十三級。計算其勞動減損比例，若採用勞工保險給付
        日數比例法推算，勞動減損比例為7.14％〈第十三級給付
        60日/第三級完全無法從工作者給付840日=7.14％〉；若
        依據學者曾隆興博士於著作「現代損害賠償法論」中所
        列之「各殘廢等級喪失或減少勞動能力比率表」第十三
        級勞動力減損23.07％；二者之結果有所差距，估算應介
        於二者之間，取平均值為15％較為合理（見本院卷第269
        頁）。又原告為64年5月8日生（見本院病歷卷第209頁
        ），自107年9月5日（原告主張同年月4日起計，惟系爭
        車禍係於該日晚間8時許發生，核其工作性質，當時應
        為下班時間，自不應計入）起算至勞動基準法第54條第
        1項第1款規定之法定強制退休年齡65歲即129年5月8日
        止，工作期間為21年8月又2日。原告雖提出其於99年1
        月任職保險公司之薪資單證明其底薪為32,742元（見附
        民卷第251頁），惟本院審酌系爭車禍發生時，原告已
        從事家管工作，而最低工資為法規所定勞工所得賺取工
        資之底限，以此評估家管工作之所得，顯較原告已未從
        事工作，更為適當。再查，107年至111年間每月最低基
        本薪資分別為22,000元、23,100元、23,800元、24,000
        元、25,250元，而原告自107年9月5日起至107年10月22
        日期間，因需專人看護，無法從事勞動，此部分喪失勞
        動能力損失金額為35,200元（計算式：48日×22,000÷30
        =35,200）；自107年10月23日起至本件言詞辯論終結之
        日止，原告減少勞動能力損失金額為167,530元【計算
        式：（107年：22,000元×2個月又9日（每日733元）+10
        8年：23,100元×12個月+109年：23,800元×12個月+110
        年：24,000元×12個月+111年：25,250元×8個月又16日
        （每日842元）×15%=（50,597元+277,200元+285,600元
        +288,000元+215,472元）×15%=1,116,869元×15%=167,5
        30.35元】。以此計算原告自系爭車禍後至本件言詞辯
        論終結之日止，原告勞動能力減損應為202,730元（計
        算式：35,200+167,530=202,730）。
　　  ⑶又自本件言詞辯論終結日之次日起至原告退休之日止，
        以基本工資每月25,250元計算原告勞動能力減損之損害
        ，經以霍夫曼計算法扣除中間利息（首期給付不扣除中
        間利息後，原告得一次請求之勞動能力減損損害金額為
        587,567元【計算方式為：45,450×12.00000000+(45,45
        0×0.00000000)×(13.00000000-00.00000000)=587,566.
        000000000。其中12.00000000為年別單利5%第17年霍夫
        曼累計係數，13.00000000為年別單利5%第18年霍夫曼
        累計係數，0.00000000為未滿一年部分折算年數之比例
        (265/366=0.00000000)。採四捨五入，元以下進位；45
        ,450為25,250×12×15％之乘積，見本院卷第313頁】。
　　　⑷合計，原告得請求被告賠償之勞動減損金額為790,297元
        （計算式：202,730+587,567=790,297）。
    ⒌救護車費用：
      原告主張因系爭車禍而支出4,000元救護車費用，已據原
      告提出若瑟醫院診斷證明書、彰基醫院診斷證明書及救護
      車收費收據為證（見附民卷第19-23、265頁），堪信屬實
      ，原告此部分請求，應予准許。
    ⒍財產損失：
　　　原告主張因系爭車禍致其所騎乘之電動自行車毀損，而受
      有財產損失22,600元，並提出訴外人東芳企業社所開立估
      價單為證明（見本院卷第151-152頁）。經查，原告於系
      爭車禍時確係騎乘電動自行車遭被告開啟車門撞擊倒地，
      有現場照片附於警卷可稽（見刑事卷警卷第43-45頁），
      堪信原告此部分主張，應屬可採。按行政院所頒固定資產
      耐用年數表及固定資產折舊率之規定，機車、電動機車之
      耐用年數為3年，依定率遞減法每年折舊1000分之536，另
      依營利事業所得稅查核準則第95條第6款規定「固定資產
      提列折舊採用定率遞減法者，以1年為計算單位，其使用
      期間未滿1年者，按實際使用之月數相當於全年之比例計
      算之，不滿1月者，以月計」，而依原告所提出之東芳企
      業社出具之估價單所示，毀損之電動自行車是於106年2月
      1日購買，當時價格為18,000元，迄系爭車禍發生時即107
      年9月4日，已使用1年8個月，則上開電動自行車扣除折舊
      後之價值估定為5,368元（詳見本院卷第317頁）。從而，
      原告因系爭車禍所受有電動自行車毀損之損害應為5,368
      元。
    ⒎藥材及住院雜費及營養品費用：
      原告主張於因系爭車禍而支出藥材及住院雜費及營養品共
      計29,704元，並提出發票、收據等為證（見附民卷第269-
      276頁）。經查：
　　  ⑴原告所提出之發票、收據，其中住院之初所購買睡衣、
        康棉棉褲、美容專用巾、漱口水、沐浴乳、臉盆、密封
        杯、口腔棉棒、紙尿褲、沖洗器合計1,256元（計算式
        ：480+75+125+90+80+45+30+10+276+45=1,256，見附民
        卷第269-271頁），核其用途為出於醫療照護必要，或
        是因意外突然住院所需個人衛生或盥洗用品，均認屬因
        身體健康受不法侵害所增加生活上需求，原告請求賠償
        此部分之支出，應屬有理由，應予准許。
　　  ⑵除上開物品外，其餘發票部分未列明購買之物品，部分
        所列購買物品，顯然與醫療不相關者，如男用尿壺、優
        酪乳、米漿、熱拿鐵等項（見附民卷第269-270頁）；
        至於購買流質之營養品、中藥材（除一筆載明牛黃清心
        丸外，均未標明藥材名稱）、個人服務（美髮）等，原
        告並未提出該等物品及服務為醫療上所必要之證明，因
        此原告此部分之請求為無理由，不應准許。
　　  ⑶是以，原告此部分之請求，於1,256元之範圍內，為有理
        由，應予准許，逾此範圍，則予駁回。
    ⒏小孩托管費用：
      原告主張出車禍無法照顧小孩，需將小孩送去安親班而支
      出27,250元部分，固據原告提出朝陽富元教育股份有限公
      司開立統一發票為證（見附民卷第277頁）。然原告因受
      傷致完全無法工作之期間僅48日，已如前述。於上開期間
      原告既已請求喪失勞動能力損失，自無從再重覆請求安親
      班的費用，此乃因原告若主張其受有工作收入損失，原告
      勢必需將小孩托管，是以小孩托管費用並非原告受傷所增
      加之生活上需要，原告請求被告賠償安親班費用，並無理
      由，應予駁回。
    ⒐其他雜費：
      原告主張其配偶於系爭車禍發生當天支出交通費用及停車
      費共計2,780元，固已提出發票及車票為證（見附民卷第2
      71、273、276頁），然上開費用並非原告身體或健康受不
      法侵害，因而增加之生活上需要，原告此部分請求，尚屬
      無據。
    ⒑精神慰撫金：
      按慰藉金之賠償須以人格權遭遇侵害，使精神上受有痛苦
      為必要，其核給之標準固與財產上損害之計算不同，然非
      不可斟酌雙方身分資力與加害程度，及其他各種情形核定
      相當之數額（最高法院51年度台上字第223號判決意旨參
      照)。故慰撫金之金額是否相當，自應依實際加害情形與
      被害人所受之痛苦及雙方之身分、地位、經濟狀況等關係
      決定之。原告因系爭車禍而受有系爭傷害，現仍遺有創傷
      後癲癇之症狀及喪失嗅覺之重傷害，後續仍需長期接受治
      療，其精神上受有痛苦可堪認定。本院審酌原告之受傷情
      形、癒後狀況及自陳大學畢業，與配偶育有子女2人（見
      本院卷第110頁）；被告於刑事案件審理中陳稱其國中畢
      業，有車貸跟房租支出，自己過當然可以之經濟狀況等情
      （見本院刑事卷第390-391頁），認為原告請求被告賠償
      精神慰撫金以120萬元為適當，超過上開金額之請求，為
      無理由。
    ⒒綜上，本件原告得請求被告賠償之金額總計為2,382,240元
      （計算式：醫療費用133,908元+看護費用70,400元+交通
      費用177,011元+勞動減損790,297元+救護車費用4,000元+
      財產損失5,368元+住院雜費1,256元+精神慰撫金120萬元=
      2,382,240元）。
  ㈣按保險人依本法規定所為之保險給付，視為被保險人損害賠
    償金額之一部分，被保險人受賠償請求時，得扣除之，強制
    汽車責任保險法第32條定有明文。則本件在計算被告應給付
    之損害賠償數額時，應將原告已受領之強制汽車責任保險給
    付予以扣除。本件原告已領取強制汽車責任保險金161,305
    元，有原告所提出第一產物保險股份有限公司付款通知書、
    第一產物保險股份有限公司110年10月14日一產服字第00111
    00150號函及本院公務電話紀錄單在卷足憑（見本院卷第137
    、191-193、285頁），此金額應自原告原得請求賠償之金額
    中予以扣除，經扣除後，原告得請求被告賠償之金額為2,22
    0,935元（計算式：2,382,240－161,305＝2,220,935）。
  ㈤按給付無確定期限者，債務人於債權人得請求給付時，經其
    催告而未為給付，自受催告時起，負遲延責任，其經債權人
    起訴而送達訴狀者，與催告有同一之效力；遲延之債務，以
    支付金錢為標的者，債權人得請求依法定利率計算之遲延利
    息；應付利息之債務，其利率未經約定，亦無法律可據者，
    週年利率為百分之五，民法第229條第2項、第233條第1項前
    段、第203條分別定有明文。本件原告請求被告賠償之金額
    ，並未定有給付之期限，而本件訴訟起訴狀繕本係於109年6
    月22日送達於被告（見附民卷第281頁），則原告請求自起
    訴狀繕本送達被告之翌日即109年6月23日起至清償日止，按
    週年利率百分之五計算之遲延利息，並未逾上開規定之範圍
    ，亦無不合，應予准許。
五、綜上所述，原告依據侵權行為之法律關係，請求被告應給付
    原告2,220,935元，及自109年6月23日起至清償日止，按週
    年利率百分之五計算之利息部分，為有理由，應予准許。原
    告超過上開範圍之請求，為無理由，應予駁回。
六、本件原告雖陳明願供擔保，請准宣告假執行，關於原告勝訴
    部分，因本件為本於道路交通事故有所請求而涉訟，為依民
    事訴訟法第427條第2項第11款規定適用簡易程序所為被告敗
    訴之判決，依民事訴訟法第389條第1項第3款之規定，應由
    法院依職權宣告假執行。至於原告敗訴部分，其假執行之聲
    請，已失所依附，應併予駁回。
七、本件為判決之基礎已臻明確，兩造其餘之攻擊或防禦方法及
    證據，經本院斟酌後，認為均不足以影響本判決之結果，亦
    與本件爭點無涉，自無逐一詳予論駁之必要，併此敘明。
八、訴訟費用負擔之依據：民事訴訟法第79條。
中　　華　　民　　國　　111 　年　　8 　　月　　30　　日
                  民事簡易庭    法  官  蔡碧蓉

以上正本係照原本作成。
如對本判決上訴，須於判決送達後20日內向本院提出上訴狀（須
附繕本）。如委任律師提起上訴者，應一併繳納上訴審裁判費。
中　　華　　民　　國　　111 　年　　8 　　月　　30　　日
                                書記官　鄭蕉杏